臺灣新竹地方法院民事簡易判決
111年度竹東簡字第166號
原      告  新安東京海上產物保險股份有限公司桃園分公司

法定代理人  單正寰  
訴訟代理人  張穎婕  
被      告  許盛承  

上列當事人間請求損害賠償事件，本院於民國111 年9 月27日辯
論終結，判決如下：
    主      文
被告應給付原告新臺幣壹拾伍萬柒仟零壹拾貳元，及自民國一一
一年九月十四日起至清償日止，按週年利率百分之五計算之利息
。
訴訟費用（除減縮部分外）由被告負擔。
本判決得假執行。
    事實及理由
壹、程序方面：
    被告經合法通知，未於言詞辯論期日到場，核無民事訴訟法
    第386 條各款所列情形，爰依原告之聲請，由其一造辯論而
    為判決。
貳、實體方面：
一、原告主張：被告於110 年12月23日上午7 時55分許，騎乘車
    牌號碼000-000號普通重型機車（下稱肇事機車），行經新
    竹縣寶山鄉吉林路上附近，因未靠右行駛之過失，撞擊自同
    路段對向駛來由原告所承保、訴外人吳祖旻所有、駕駛之車
    牌號碼000-0000號自用小客車（下稱系爭車輛），造成系爭
    車輛受損。系爭車輛修復費用扣除零件折舊後為新臺幣（下
    同）157,012 元，被告自應負全部之損害賠償責任。原告已
    依保險契約理賠，乃依據保險法第53條第1 項、民法第184 
    條第1 項、第191 條之2 等規定提起本件訴訟。並聲明：被
    告給付原告157,012 元，及自起訴狀繕本送達翌日起至清償
    日止，按年息5%計算之利息。
二、被告未於言詞辯論期日到場，亦未提出書狀作何聲明或陳述
    。
三、得心證之理由：㈠
  ㈠原告主張之上開事實，業據提出與所述情節相符之新竹縣政
    府警察局竹東分局寶山分駐所道路交通事故當事人登記聯單
    、汽車險賠款同意書、系爭車輛行車執照、估價單及統一發
    票等件影本為證，並經本院依職權調取本件道路交通事故調
    查卷宗，核閱其內之道路交通事故現場圖、A3類道路交通事
    故調查紀錄表、道路交通事故初步分析研判表及照片黏貼紀
    錄表等件無訛；而被告已於相當時期受合法之通知，未於言
    詞辯論期日到場，亦未提出書狀作何聲明或陳述，本院依上
    開調查證據之結果，堪信原告之主張為真實。
  ㈡按汽車（包含機車）除行駛於單行道或指定行駛於左側車道
    外，在未劃分向線或分向限制線之道路，應靠右行駛。但遇
    有特殊情況必須行駛左側道路時，除應減速慢行外，並注意
    前方來車及行人，道路交通安全規則第95條第1 項定有明文
    。上開規範屬機車駕駛人於騎乘機車時應負之注意義務。經
    查，被告於上開時、地騎乘肇事機車上路，本應注意上開規
    定，而參以被告於警詢時自陳：當時其騎乘肇事機車由寶山
    方向沿吉林路要往竹市方向行駛，行經事故地點時我太靠左
    側，就與對向之車輛發生碰撞，第一次撞擊點位置在前車頭
    等語；系爭車輛駕駛人吳祖旻則稱：當時駕駛系爭車輛自竹
    市方向沿吉林路要往寶山方向行駛，行經事故地點時對方機
    車整個吃到我車道，我有踩煞車但還是來不及便與對方發生
    碰撞，第一次撞擊點位置在左車頭等語，有上開調查紀錄表
    在卷可憑（見本院卷第39至42頁）。另觀諸新竹縣政府警察
    局道路交通事故初步分析研判表記載雙方駕駛人可能之肇事
    原因或違規事實為「甲○○（即被告）：未靠右行駛；吳祖旻
    （即原告）：尚未發現肇事因素」等情（見本院卷第37頁）
    ，而依當時情形，亦無不能注意之情事，然被告竟疏未注意
    及此，於前揭路段騎乘肇事機車時，未依規定於未劃分向線
    之道路靠右行駛，而與自同路段對向駛來之系爭車輛發生碰
    撞，乃釀生本件車禍事故，致系爭車輛受損，是被告之駕駛
    行為顯有過失甚明，應負全部過失責任，足堪認定。又被告
    之過失駕駛行為與原告承保之系爭車輛受有損害間亦具相當
    因果關係，被告自應就其過失不法侵權行為所致原告承保系
    爭車輛之損害，負賠償責任。
　㈢繼按因故意或過失，不法侵害他人之權利者，負損害賠償責
    任；汽車、機車或其他非依軌道行駛之動力車輛，在使用中
    加損害於他人者，駕駛人應賠償因此所生之損害；不法毀損
    他人之物者，被害人得請求賠償其物因毀損所減少之價額。
    民法第184 條第1 項前段、第191 條之2 前段、第196 條分
    別定有明文。又按物被毀損時，被害人除得依民法第196 條
    請求賠償外，並不排除民法第213 條至第215 條之適用。依
    民法第196 條請求賠償物被毀損所減少之價額，得以修復費
    用為估定之標準，但以必要者為限（例如︰修理零件以新品
    換舊品，應予折舊），此有最高法院77年度第9 次民事庭會
    議決議可資參照。又參之營利事業所得稅查核準則第95條第
    6 款規定，固定資產提列折舊採用定率遞減法者，以1 年為
    計算單位，其使用期間未滿1 年者，按實際使用之月數相當
    於全年之比例計算之，不滿1 月者，以月計。再依行政院公
    布之固定資產耐用年數表及固定資產折舊率表，系爭車輛為
    自用小客車，依固定資產耐用年數表第二類第三項規範，耐
    用年數為5 年，再依固定資產折舊率表之定率遞減法，每年
    折舊率為1000分之369 ，但其最後1 年之折舊額，加歷年折
    舊累計額，總和不得超過該資產成本原額10分之9 。從而，
    系爭車輛修復費用之零件218,950 元部分，應以扣除折舊後
    費用為限。查系爭車輛於109 年10月出廠，有原告提出之行
    車執照影本在卷可參（見本院卷第17頁），雖不知實際出廠
    之日，惟依民法第124 條第2 項之規定，可推定其為該月15
    日，堪以該日期為出廠日期。系爭車輛於110 年12月23日碰
    撞受損，距離出廠日為1 年2 月又8 日，故本件折舊採計為
    1 年3 月。是以，原告就零件部分，所得請求被告賠償之範
    圍，扣除折舊後應以125,412元為限（計算式如附表）。至
    於工資費用9,100元、烤漆費用22,500元，因不屬於零件，
    自無折舊之適用，且該部分之支出係屬修復系爭車輛所必要
    之費用。是以，原告承保之系爭車輛因本件車禍事故所支出
    之修復費用為157,012元（計算式：9,100＋22,500＋125,412＝
    157,012）。
四、末按給付無確定期限者，債務人於債權人得請求給付時，經
    其催告而未為給付，自受催告時起，負遲延責任；其經債權
    人起訴而送達訴狀，與催告有同一之效力；遲延之債務，以
    支付金錢為標的者，債權人得請求依法定利率計算之遲延利
    息；應付利息之債務，其利率未經約定，亦無法律可據者，
    週年利率為5%，民法第229 條第2 項、第233 條第1 項前段
    、第203 條分別定有明文。本件原告代位之侵權行為損害賠
    償請求權，核屬無確定期限之給付，既經原告起訴而送達訴
    狀，被告迄未給付，當應負遲延責任。又本件民事起訴狀係
    於111 年8 月24日公示送達被告，有本院公示送達公告及公
    示送達證書在卷可考（見本院卷第83、85頁），依民事訴訟
    法第152 條之規定，係自公告於法院網站之日起，經20日發
    生效力，即自111 年9 月13日發生送達之效力，是原告請求
    自起訴狀繕本送達翌日即111 年9 月14日起至清償日止，按
    週年利率5%計算利息，亦屬有據。
五、綜上所述，原告依侵權行為之法律關係，請求被告給付157,
    012元，及自起訴狀繕本送達被告之翌日即111 年9 月14日
    起至清償日止，按週年利率5%計算之利息，核屬有據，應予
    准許。
六、本件係就民事訴訟法第427條第1項訴訟適用簡易程序所為被
    告敗訴之判決，依同法第389條第1項第3款規定，應職權宣
    告假執行。
七、訴訟費用負擔之依據：民事訴訟法第78條。
中　　華　　民　　國　　111 　年　　10　　月　　21　　日
                  竹東簡易庭  法  官 黃致毅
以上正本證明與原本無異。
如不服本判決，須於判決送達後20日內向本庭提出上訴狀（應按
他造當事人之人數附繕本）；如委任律師提起上訴者，應一併繳
納上訴審裁判費。
中　　華　　民　　國　　111 　年　　10　　月　　21　　日
                              書記官  蕭宛琴
　　　　　　　　　　　　　　　
附表：
車牌號碼000-0000號自用小客車（即系爭車輛）更新零件費用折舊之計算   第一年折舊 218,950×0.369＝80,793  第二年折舊 （218,950－80,793)×0.369×3/12＝12,745  時價亦即折舊後之金額  218,950－80,793－12,745＝125,412 備註： 一、零件新臺幣218,950元。 二、上列計算小數點以下均四捨五入。